【裁判字號】    95,裁,175
【裁判日期】    950126
【裁判案由】    低收入戶
【裁判全文】
最  高  行  政  法  院  裁  定
                                     95年度裁字第00175號
上  訴  人  乙○○
被 上訴 人  臺北市大安區公所
代  表  人  甲○○
上列當事人間因低收入戶事件，上訴人對於中華民國93年9月2日
臺北高等行政法院92年度訴字第4008號判決，提起上訴。本院裁
定如下：
    主  文
上訴駁回。
上訴審訴訟費用由上訴人負擔。
    理  由
一、按對於高等行政法院判決上訴，非以其違背法令為理由，不
    得為之，行政訴訟法第242條定有明文。是對於高等行政法
    院判決上訴，若未具體說明原判決違背何項法令、不適用或
    如何適用不當之具體情事，即非主張原判決違背法令以為上
    訴理由，其上訴不應准許。
二、本件上訴人於民國（下同）91年8月6日向被上訴人申請上訴
    人本人與其子劉博荃兩人列入低收入戶並請領生活扶助費；
    經被上訴人核定上訴人全戶為低收入戶第3類，並准自91年8
    月起按月核發生活補助費新臺幣（下同）5,258元，並以91
    年9月17日北市安社字第09132183600號函復上訴人。上訴人
    不服，提起訴願，經臺北市政府以92年1月16日府訴字第092
    03508800號訴願決定，撤銷原處分。嗣經被上訴人以92年4
    月21日北市安社字第09230926500號函知上訴人，准自92年3
    月起核列為低收入戶第2類，按月核發家庭生活扶助費4,813
    元及兒童家庭生活扶助費5,813元，並追溯92年3、4月份之
    家庭生活扶助費9,626元及兒童家庭生活扶助費差額1,110元
    ；嗣被上訴人復以92年5月6日北市安社字第09230995900號
    函知上訴人，更正上開函，准自91年8月起核列上訴人為低
    收入戶第0類，按月核發上訴人及其長子劉博荃家庭生活扶
    助費每月各11,625元，並追溯91年8月至92年2月份計125,94
    4元。上訴人對於被上訴人上開2函均表不服，循序提起行政
    訴訟，經原審斟酌全辯論意旨及調查證據結果略以：（一）
    被上訴人係經重新為實體審查後，以92年5月6日函（核列低
    收入戶第0類）變更原92年4月21日函（核列低收入戶第2類
    ）所為之前處分，亦即前處分已為後處分所取代，故前處分
    即被上訴人92年4月21日北市安社字第09230926500號函所為
    處分，已不存在，依訴願法第1條第1項、第77條第6款及本
    院58年判字第397號、61年裁字第92號裁判，自無許其提起
    訴願或行政爭訟之餘地，訴願機關就該部份自程序上為不受
    理之決定，尚無不合。（二）被上訴人91年9月17日以北市
    安社字第09132183600號函准核上訴人列為低收入戶第3類之
    處分，經訴願決定撤銷後，被上訴人已重新審查，准自91年
    8月起核列上訴人為低收入戶第0類，是上訴人謂被上訴人未
    依上開訴願決定意旨予以追溯至91年8月起，尚有誤解。雖
    該函說明一載明：「依據臺北市政府社會局92年4月25日北
    市社二字第09232307200號函辦理」，而上開社會局函旨主
    要係解釋有關社會救助法施行細則第9條第1項第5款之認定
    疑義，被上訴人固參照上開社會局函旨作成原處分，惟觀原
    處分並未限制上訴人僅得請領生活扶助費至上訴人之子劉博
    荃滿3歲止，且上訴人及其子以低收入戶第0類資格，請領生
    活扶助費後，每年被上訴人亦須辦理請領資格之調查，是原
    處分並未載明上訴人得請領生活扶助費至何時為止，依社會
    救助法第13條，自屬有據。至上開社會局函旨是否牴觸社會
    救助法施行細則第9條第1項第5款之規定，增加其所無之限
    制，確有斟酌研究餘地，惟被上訴人既未於原處分中限制上
    訴人請領生活扶助之期間，且已核列上訴人為低收入戶第0
    類（最高等級），並予追溯自91年8月份起，上訴人之請求
    內容已獲得完全之滿足，其仍提起本件行政爭訟，請求撤銷
    該處分及訴願決定，自無權利保護之必要。（三）低收入戶
    生活扶助費之請領資格，既屬被上訴人每年應定期辦理調查
    事項，上訴人併請求判命被上訴人依社會救助法施行細則第
    9條第1項第5款，作成准予上訴人按月領取生活補助費至其
    子劉博荃滿12歲止之處分，亦屬無據等語，而駁回上訴人在
    原審之訴。
三、本件上訴意旨略謂：臺北市政府社會局92年4月25日北市社
    二字第09232307200號函有關獨自扶養之認定，即「扶養3歲
    以下之兒童」得視為無工作能力，已牴觸社會救助法施行細
    則第9條第5款規定，依法不符，未依法行政，侵害上訴人之
    權益至鉅云云。經查，本件原審是以上訴人求為撤銷之被上
    訴人92年4月21日北市安社字第09230926500號函之處分，已
    不存在；另關於請求撤銷被上訴人92年5月6日北市安社字第
    09230995900號函及判命被上訴人依據社會救助法施行細則
    第9條第1項第5款規定，作成准予上訴人按月領取生活補助
    費至劉博荃滿12歲止之處分部分，則因無權利保護必要及無
    請求權等語，而為駁回上訴人在原審之訴之判決。惟上訴論
    旨，僅是就被上訴人92年5月6日北市安社字第09230995900
    號函之原處分所援引之臺北市政府社會局92年4月25日北市
    社二字第09232307200號函是否牴觸社會救助法施行細則第9
    條第5款規定為爭執，並未對原審判決究竟有何違背法令，
    並其違背何項法令及其具體情事，予以指明，依首揭規定及
    說明，難認為其對於原判決如何違背法令已有具體指摘，故
    其上訴為不合法，應予駁回。
四、依行政訴訟法第249條第1項前段、第104條、民事訴訟法第
    95條、第78條，裁定如主文。
中    華    民    國    95    年    1     月    26    日
                  第五庭審判長法  官  高  啟  燦
                              法  官  蔡  進  田
                              法  官  黃  璽  君
                              法  官  廖  宏  明
                              法  官  楊  惠  欽
以  上  正  本  證  明  與  原  本  無  異
中    華    民    國    95    年    1     月    26    日
                              書記官  張  雅  琴


司法院資訊處製作；財團法人民間司法改革基金會備份。
